【裁判字號】    89,訴,927
【裁判日期】    920117
【裁判案由】    公平交易法
【裁判全文】
臺北高等行政法院裁定                              八十九年度訴字第九二七號
    原      告  中華民國野生動物診療醫學會
    代  表  人  甲○○理事長.
    被      告  行政院公平交易委員會
    代  表  人  乙○○（主任委員）
右當事人間因公平交易法事件，原告不服行政院中華民國八十九年六月二十九日台八
十九訴字第一九○二七號訴願決定，提起行政訴訟，本院裁定如左：
    主  文
原告之訴駁回。
訴訟費用由原告負擔。
    理  由
一、本件原告於民國（下同）八十八年九月十四日以與行政院農業委員會（下稱農委
    會）簽約之寵物登記站獸醫院以契約或依農委會之指示，對於寵物晶片植入之服
    務價格統一收費新台幣（下同）三百元，有違公平交易法第十四條規定云云，向
    被告提出檢舉。案經被告以八十八年九月二十八日（八八）公壹字第八八一一六
    ○五─○○二號書函復原告，略以公平交易法規範之範圍概分為兩大部分，一為
    規範事業之獨（寡）占、結合及聯合行為，另為對事業間之不公平競爭行為加以
    規範，藉以達成維護交易秩序與消費者利益，確保公平競爭，促進經濟之安定與
    繁榮之立法目的。而原告檢舉事項，經研析應屬動物保護法所規範事項。農委會
    依動物保護法第三十八條規定訂定「寵物登記管理及營利性寵物繁殖買賣或寄養
    業管理收費標準」，規定寵物晶片、頸牌之成本及植入手續費三百元。農委會及
    直轄市、縣（市）主管機關所委託之民間機構及團體於其委託權限範圍內，其收
    費標準，亦受該辦法之規範；農委會為達尊重及保護動物生命之目的所為之寵物
    登記管理，應屬公法行為，其統一收費辦法法源授權明確，並無公平交易法之適
    用等語。原告以動物保護法第三十八條僅授權中央主管機關對寵物身分標識、寵
    物之遺失認領及第二十二條第一項核發許可，訂定收費標準，惟未授權中央主管
    機關對植入晶片訂定收費標準，農委會對植入晶片訂定收費標準即屬無公法上依
    據，卻一律規定為三百元，並要求所委託之寵物登記站遵辦，自有違公平交易法
    之規定云云，向被告提起訴願。經被告訴願決定以農委會依據動物保護法第十九
    條規定之授權，於八十八年七月三十一日發布寵物登記管理辦法，依該辦法第九
    條至第十一條並就民間機構、團體申請為寵物登記機構之程序、委託契約之簽訂
    及登記機構所負之義務等事項予以明確規定；又依該辦法第三條第一項、第五條
    及第十三條之規定可知主管機關將植入晶片做為寵物登記及身分標識之必備要件
    ，是以植入晶片之行為應為寵物登記管理及身分標識行為之一環，該等行為無論
    係由直轄市、縣（市）主管機關，抑或其委託之民間機構、團體執行，該等登記
    機構均非公平交易法第二條所稱之事業，自無公平交易法之適用。被告八十八年
    九月二十八日（八八）公壹字第八八一一六○五─○○二號書函係對原告檢舉事
    項，就公平交易法適用範圍所為之解釋，並非行政處分，原告對之提起訴願，於
    法未合，乃從程序上駁回其訴願。原告不服提起再訴願，經再訴願決定以原告之
    主張無理由，駁回原告之再訴願。
二、按行政訴訟法第四條第一項規定：人民因中央或地方機關之違法行政處分，認為
    損害其權利或法律上之利益，經依訴願法提起訴願而不服其決定者，得向高等行
    政法院提起撤銷訴訟。而此所謂行政處分，依訴願法第三條第一項規定係指中央
    或地方機關就公法上具體事件所為之決定或其他公權力措施而對外直接發生法律
    效果之單方行政行為而言。又「官署所為單純的事實敘述或理由說明，並非對人
    民之請求有所准駁，既不因該項敘述或說明而生法律上之效果，非訴願法上之行
    政處分，人民對之提起訴願，自非法之所許。」（改制前最高行政法院六十二年
    度裁字第四十一號判例可資參照。）次按依公平交易法第二十六條規定為檢舉者
    ，僅為促使公平交易委員會為職權調查處理之發動，任何人對於違反公平交易法
    規定，危害公共利益情事，均得為檢舉，至於得否對其檢舉案調查處理之結果提
    起訴願，仍以公平交易委員會之調查處理是否致其權益受損為斷，非謂檢舉人不
    問其是否因該調查處理而受損，均得對之提起訴願（九十一年七月各級行政法院
    行政訴訟法律座談會提案及研討結果參照）。本件原告向被告檢舉農委會對植入
    晶片訂定收費標準，一律規定為三百元，並要求所委託之寵物登記站遵辦，則依
    原告所陳其受害人乃原告之會員，並非原告，則原告顯非直接受害人，依上說明
    並無提起訴願及行政訴訟之權限，被告對其答覆屬單純的事實敘述或理由說明，
    並非對人民之請求有所准駁，既不因該項敘述或說明而生法律上之效果，非訴願
    法上之行政處分，一再訴願決定以被告八十八年九月二十八日（八八）公壹字第
    八八一一六○五─○○二號書函係對原告檢舉事項，就公平交易法適用範圍所為
    之解釋，並非行政處分，原告對之提起訴願，於法未合，乃從程序上駁回其訴願
    ，經核於法並無不合，原告起訴不備起訴要件，其訴為不合法，應以裁定駁回。
三、依行政訴訟法第一百零七條第一項第十款、第一百零四條、民事訴訟法第九十五
    條、第七十八條，裁定如主文。
中    華    民    國    九十二      年      一      月       十七       日
                     臺 北 高 等 行 政 法 院   第 七 庭
                                         審 判 長 法  官  鄭小康
                                                  法  官  黃秋鴻
                                                  法  官  林金本
右為正本係照原本作成。
如不服本裁定，應於送達後十日內向本院提出抗告狀（須按他造人數附繕本）。
中    華    民    國   九十二       年      一      月       二十       日
                                                  書記官  簡信滇


司法院資訊處製作；財團法人民間司法改革基金會備份。
